最高法院刑事判決　　　　　　　　　　　　　　　九十一年度台上字第一三六六號
　　上　訴　人　甲○○
　　選任辯護人　張榮作律師
右上訴人因業務過失致人於死案件，不服台灣高等法院高雄分院中華民國八十八年十
二月二十九日第二審判決（八十八年度交上訴字第四二號，起訴案號：台灣高雄地方
法院檢察署八十八年度偵字第四三四九號），提起上訴，本院判決如左：
    主  文
原判決撤銷，發回台灣高等法院高雄分院。
    理  由
本件原判決認定：上訴人甲○○僅考領普通大貨車駕駛執照，平日卻駕駛其自有之Ｊ
Ｎ｜六四八號營業大貨車（靠行於崧銘交通公司）運貨為生，為從事駕駛業務之人，
民國八十八年二月四日凌晨，駕駛該營業大貨車附載其助手翁葉美枝，沿高雄縣大寮
鄉○○○路由北往南行駛，同日凌晨四時三十分許途經鳳林二路與光明路交岔口時，
本應注意遵守燈光號誌之指示，而依當時情形並無不能注意情事，竟疏於注意，貿然
闖越紅燈。此時適有鄭光如（另案審理）駕駛聯結車沿光明路由東往西行駛亦途經該
處，二車在交岔路口發生碰撞，致翁葉美枝彈出車外受傷，雖經送醫急救仍於翌（五
）日凌晨四時許，因胸腹出血性休克死亡。上訴人於肇事後，犯行未被發覺前，主動
託人報案，並向前往處理之警員坦承肇事，接受裁判等情。因而維持第一審論處上訴
人從事業務之人，因業務上之過失致人於死罪刑之判決，駁回上訴人在第二審之上訴
，固非無見。
惟查：(一)證據雖已調查而其內容尚未明瞭者，即與未經調查無異，如遽行判決，仍屬
應於審判期日調查之證據而未予調查。原判決以：上訴人駕駛營業大貨車於交岔路口
闖越紅燈，致發生死亡車禍，應負業務過失致人於死罪責。惟上訴人始終否認闖紅燈
情事，並辯稱係對方即鄭光如所駕駛之聯結車闖紅燈。而原判決認定上訴人有闖紅燈
之行為，係以證人即附近加油站之員工吳俊欽、官啟翔之證言，以為論據。然依卷內
資料，發生車禍時，吳俊欽、官啟翔均在附近加油站之室內，當時官啟翔已經就寢，
吳俊欽聽到撞擊聲後，先叫醒官啟翔，經過五、六秒鐘後始外出查看。官啟翔證稱：
出來時，外面一遍塵土，鳳林二路上（即上訴人行車方向）的號誌故障，紅燈不亮，
伊沒有看到發生車禍時之號誌燈色（見第一審八十八年度交自字第一○號影印卷第二
十頁、原審卷第四十四頁背面）。吳俊欽證稱：出去看時，兩台車已經擠在一起，沒
有看到誰闖紅燈，也沒有注意到號誌變換之間隔時間，但出來後光明路（即鄭光如行
車方向）是綠燈，鳳林二路（即上訴人行車方向）是紅燈，……因鳳林二路上的號誌
故障，「看到它那時不亮，所以我肯定當時是紅燈」（見第一審八十八年度交自字第
一○號影印卷第十九頁背面、第二十頁）。以上供述如果無訛，則吳俊欽、官啟翔均
未親眼目睹兩車撞擊時之號誌燈色；而吳俊欽步出加油站後，雖看見光明路（即鄭光
如行車方向）為綠燈（並據以推論上訴人行車方向，即號誌不亮之鳳林二路應輪到紅
燈時相），但距離撞擊聲，已逾五、六秒，其間是否有變換燈色，並不明瞭，從而真
相如何，已屬不明。又發生撞擊時，光明路（即鄭光如行車方向）縱為綠燈，惟關於
號誌燈箱（即紅綠燈）之設置，依道路交通標誌標線號誌設置規則第一百九十九條第
一款規定，燈箱應裝罩簷，罩簷宜採筒式，以不反光材料配合鏡面之設計，避免橫向
駕駛者及行人預見燈色變換，搶先行進。從而駕駛人通常祇能看清自己行車方向之號
誌燈色，且避免其看見橫向之燈色。證人吳俊欽、官啟翔已一致證稱，發生車禍時，
鳳林二路（即上訴人行車方向）之交通號誌故障，紅燈不亮，如果屬實。上訴人既未
能看見橫向之燈色，而其行車方向之號誌，復因故障致紅燈未亮，於此情形，能否指
為闖越紅燈，亦待斟酌。(二)原判決又引用高雄縣警察局八十八年六月二十二日高警交
字第七八八二一號函所檢送之「大寮鄉○○路與光明路口交通號誌運作資料」採為不
利於上訴人之證據，逕謂：經換算結果，撞擊時，鳳林二路（上訴人行車方向）應係
紅燈，而光明路（鄭光如行車方向）則係綠燈云云（見原判決第三面第八至九行）。
然上開證物，原審並未於審判期日依刑事訴訟法第一百六十四條定踐行調查證據之程
序，即逕採為判決之基礎，已有違誤。又該「交通號誌運作資料」僅記載：「晚間二
十三時五十九分至翌日上午六時，幹道鳳林路秒數，綠燈三十五秒、黃燈三秒、全紅
燈四秒，幹道綠燈時支道紅燈；支道光明路秒數，綠燈十五秒、黃燈三秒、全紅燈二
秒，支道綠燈時幹道紅燈」（見第一審八十八年度交自字第一○號影印卷第三十三頁
背面）。原審依據如何之計算方法，換算出撞擊時，鳳林二路為紅燈，光明路為綠燈
？其理由毫無說明，亦難昭折服。以上或為上訴意旨指摘所及，或為本院得依職權調
查之事項，應認原判決有撤銷發回更審之原因。另上訴人已經承認：當時以時速六十
公里之速度行進，且於三十公尺之前已經發現對方車輛（見警卷第四頁背面、相驗卷
第十四頁背面）。其於行經交岔路口時，交通號誌既已故障，無法閃燈，且已預先發
現橫向車輛，竟未遵守道路交通安全規則第九十三條第一項第三款規定，減速慢行，
作隨時停車之準備，致發生本件死亡車禍，於此情形，上訴人是否有過失，併予斟酌
。
據上論結，應依刑事訴訟法第三百九十七條、第四百零一條，判決如主文。
中      華      民      國    九十一    年      三      月     十四     日
                              最高法院刑事第十一庭
                                  審判長法官  呂  潮  澤
                                        法官  白  文  漳
                                        法官  陳  世  雄
                                        法官  孫  增  同
                                        法官  林  開  任
      右正本證明與原本無異
                                              書  記  官
中      華      民      國    九十一    年      三      月     十九     日
